---
title: "Trabalho Final - Conceitos Estatisticos para IA"
output:
  html_document:
    df_print: paged
---



```{r package_install, message=FALSE, echo=FALSE, results='hide', warning=FALSE}

# Função check.packages: instala vários pacotes do R
# Verifica se os pacotes estão instalados e instala os que não estiverem
check.packages <- function(pkg){
  new.pkg <- pkg[!(pkg %in% installed.packages()[, "Package"])]
  if (length(new.pkg)) 
    install.packages(new.pkg, dependencies = TRUE)
}

# Seleciona os pacotes desejados
packages <- c("psych", 
              "plotly", 
              "gmodels", 
              "corrgram",
              "dplyr",
              "psych",
              "factoextra")

# Chama a função com os pacotes desejadas
check.packages(packages)


library("psych")
library("plotly")
library("gmodels")
library("corrgram")
library("dplyr")
library("psych")

# mostrar até 2 casas decimais
options("scipen" = 2)
```

## Preparação dos Dados

Carregamento dos Dados

```{r}
# Ler arquivo csv
Vinhos <- read.csv2("BaseWine_Red_e_White2018.csv", row.names=1)

#mostrar as variáveis e alguns valores
str(Vinhos)

#mostra as variáveis
names(Vinhos)

```

Descrição das variáveis:

1. Fixed Acidity: Acidez contida no vinho

2. Volatile Acidity: Quantidade de ácido acético no vinho, valores altos podem levar o vinho a ter sabor desagradável de vinagre

3. Citric Acid: Encontrado em pouca quantidade, o ácido cítrico pode adicionar frescor e sabor ao vinho.

4. Residual Sugar: Quantidade de açucar restante após o término da fermentação. É raro encontrar vinhos com menos de 1 g/l e vinhos com valores maiores que 45 g/l são considerardos doces.

5. Chlorides: Quantidade de sal no vinho

6. Free Sulfur Dioxide: A forma livre de SO2 (dióxido de enxofre) existe em equilibrio entre SO2 molecular (como um gás dissolvido) e ions bissulfito. Evita o crescimento de micróbios e oxidação do vinho.

7. Total Sulfur Dioxide: Total de SO2 livres ou ligados. Em baixa concentração, o SO2 é praticamente imperceptível no vinho, mas em concentrações acima de 50 ppm, o dióxido de enxofre torna-se evidente no aroma e sabor do vinho

8. Density: A densidade do vinho depende do percentual de álcool e açúcar.

9. pH: Descreve se o vinho é básico (14) ou ácido (0). A maioria dos vinhos possuem pH entre 3 e 4

10. Sulphates: Aditivo que pode contribuir com os níveis de SO2, que age contra micróbios e oxidação

11. Alcohol: O percentual de álcool no vinho

12. Quality: Qualidade do vinho com pontuação de 0 a 10, sendo 10 muito bom e 0 de péssima qualidade

13. Vinho: Tipo do vinho: tinto (RED) ou branco (WHITE)

## Estatística Descritiva

#### Sumário dos dados

```{r}
attach(Vinhos)

summary(Vinhos)
```


Analisando o sumario, nota-se potenciais outliers dados que os valores mínimos e máximos estão muito distantes dos quartis para as seguintes variáveis: fixedacidity, volatileacidity, citricacid, residualsugar, chlorides, freesulfurdioxide, totalsulfurdioxide, sulphates e alcohol


Além disso, há valores muito discrepantes:

* CitriCAcid com valor mínimo 0</li>

* TotalSulfurDioxide com valor mínimo 6</li>

* Alcohol com valor mínimo 0,9667</li>

#### Frequencia Absoluta

```{r warning=FALSE}
table(as.factor(Vinhos$quality), Vinhos$Vinho, useNA = "ifany")

plot_ly (
  as.data.frame.matrix ( table(as.factor(Vinhos$quality), Vinhos$Vinho) ), 
  x = c(3:9), y= ~RED, type = 'bar', name='Tinto') %>%
  add_trace(y= ~WHITE, name='Branco') %>%
  layout(barmode = 'group')
```

Analisando a quantidade de vinhos por tipo e por qualidade, há mais vinhos do tipo branco do que tinto no data set. Também nota-se que ambos vinhos seguem uma tendência normal com relação à qualidade.

#### Valores estatisticos relevantes para o vinho tinto

```{r rows.print=14}
describe(Vinhos %>% filter(Vinho=="RED")) %>% select("Mínima"=min, "Máxima"=max, "Média"=mean, "Desvio Padrão"=sd, "Mediana"=median) -> estatTinto
estatTinto
```


#### Valores estatisticos relevantes para o vinho branco

```{r rows.print=14}
describe(Vinhos %>% filter(Vinho=="WHITE")) %>% select("Mínima"=min, "Máxima"=max, "Média"=mean, "Desvio Padrão"=sd, "Mediana"=median) -> estatBranco
estatBranco
```

#### Obtem as razões entre as estatísticas 

```{r}
    estatRazao <- estatTinto / estatBranco
    estatRazao
```


<h3>
<br><br>

Comparando-se os atributos dos vinhos tintos com os vinhos brancos de forma tabular através da observação dos parâmetros de máximo, mínimo, média, desvio padrão e mediana da amostra. Temos: 

<li>Quase todos os atributos dos vinhos tem distribuição bem diferentes.
<li>Alguns poucos são semelhantes, pode-se citar: density, pH e quality
<li>Outros são muito desiguais: residualsugar,freesulfurdioxide,totalsulfurdioxide
<li>Para as outras características há diferenças significativas nos parâmetros entre 20% a quase 500%

Antes de qualquer conclusão, deve-se tratar as questões do outliers e valores faltantes que podem estar influenciando esta amostra. 
<br><br>
</h3>


#### Retirada de valores nulos ou zerados 
```{r}


#seleciona os vinhos com citricacid zerado 
vinhosComZero <- which(Vinhos$citricacid == 0)
print(vinhosComZero)


#Segundo o site https://vinosdiferentes.com/pt/acidez-do-vinho/
#O valor do ácido cítrico é bem baixo, entre 0,1 e 1 g / litro 
#Esse valor zerado pode ter sido a imprecisão dos aparelhos de medição
#Vamos trocá-los por 0.1 que é o valor mais provável 
Vinhos[vinhosComZero,"citricacid"] <- 0.1



#Verifica se há valores faltantes no dataset 

nVinhosComValoresFaltantes <- length(Vinhos[is.na(Vinhos)]) + length(Vinhos[is.nan(as.matrix(Vinhos))])
paste0("Vinhos com valores faltantes = ",nVinhosComValoresFaltantes)
```


<h3>
<br><br>

Pelos resultados observados de forma tabular, temos que apenas o atributo <b>citricacid</b> possui valores zerados.
Conforme pesquisado na Internet (https://vinosdiferentes.com/pt/acidez-do-vinho/) , sabemos que o valor do ácido cítrico deve variar entre 0.1 e 1. 
Deste modo, muito provavelmente, o valor zerado deve ocorrer por imprecisão dos aparelhos de medição da concentração
de ácido cítrico. Fazemos a sua substituição pelo valor mínimo (0.1)

Quanto a existência de valores inválidos ou não inexistentes, isto não foi detectado na amostra. 

<br><br>
</h3>





#### Boxplot das variáveis para visualização de outliers

```{r message=FALSE}
attach(Vinhos)
boxplot(fixedacidity ~ Vinho, main='fixedacidity',col=c('red','blue'))
boxplot(volatileacidity ~ Vinho , main='volatileacidity')
boxplot(citricacid ~ Vinho, main='citricacid')
boxplot(residualsugar ~ Vinho, main='residualsugar',col=c('red','blue'))
boxplot(chlorides ~ Vinho, main='chlorides')
boxplot(freesulfurdioxide ~ Vinho, main='freesulfurdioxide')
boxplot(totalsulfurdioxide ~ Vinho, main='totalsulfurdioxide')
boxplot(density ~ Vinho, main='density')
boxplot(pH ~ Vinho, main='pH')
boxplot(sulphates ~ Vinho, main='sulphates')
boxplot(alcohol ~ Vinho, main='alcohol')
```


<h3>
<br><br>
Quando realizamos a quebra pelo tipo de vinho em boxplotes, percebemos as seguintes características :  

fixedacidity - O vinho tinto possui potenciais outliers apenas acima da barreira enquanto o branco possui acima e abaixo das barreiras

citricacid - Há mais potenciais outliers para vinho branco e eles aparecem tanto acima como abaixo das barreiras 

residual sugar - Para vinho tinto há mais ponteciais outliers. Para vinho branco há menos mas  ficam mais distantes da barreira superior

freesulfurdioxide - Há mais potenciais outliers para o vinho branco  e se localizam mais distantes da barreira superior.

totalsufurdioxide - Há potenciais outliers tanto abaixo como acima das barreira para vinhos brancos, para tinto apenas acima e mais próximos 

density - Para tinto há um número maior de potenciais outliers, tanto abaixo como acima das barreiras, para branco há poucos e alguns bem distantes 

sulphates - Para tinto há mais potenciais outliers e mais distantes da barreira superior

alcohol - Há potenciais outliers acima e abaixo das barreiras apenas para vinhos tintos.  



<br><br>
</h3>

```{r fig.width=8, fig.height=5,echo=FALSE}

VinhosBrancos <- subset(Vinhos,Vinho == "WHITE")
VinhosTintos  <- subset(Vinhos,Vinho == "RED")


atributos_numericos <- c("fixedacidity","volatileacidity","citricacid","residualsugar","chlorides",
                         "freesulfurdioxide","totalsulfurdioxide","density","pH","sulphates","alcohol","quality")


par(mfrow=c(3,2))
par(mar=c(2,2,3,3))

for (atr in atributos_numericos){
    
    hist(VinhosBrancos[,atr],main=paste0("Vinhos Brancos - Atributo ",atr))
    
    hist(VinhosTintos[,atr],main=paste0("Vinhos Tintos - Atributo ",atr))
}


```


<h3>
<br><br>

Dividiu-se a amostra entre Vinhos Tintos e Vinhos Brancos 

A partir dessa divisão, traçaram-se lado a lado os histogramas dessa subdivisão e percebe-se que o histograma é bem 
diferente para cada atributo e cada tipo de vinho (tinto e branco)

Deste modo, para o modelo preditivo a ser desenvolvido, a partir deste ponto, iremos separar a amostras entre os
dois tipos de vinho (tinto,branco) e prosseguiremos na criação do modelo preditivo da qualidade apenas para os vinhos brancos 

<br><br>
</h3>




### Tratatamento dos outliers
```{r}



#Selecionar e imprimir potenciais outliers, supondo uma distribuição normal.
#Nesse caso, uma informação é classificada como outlier quando é superior a 1.5 vezes o intervalo interquartil além
#do 3o. quartil ou inferior a 1.5 vezes o intervalor interquartil abaixo do 1 quartil 
for (atributo in atributos_numericos){
  outliers <- boxplot.stats(VinhosBrancos[,atributo])$out
  if (length(outliers) > 0 ){
    print(paste0("Potenciais outliers referentes ao atributo ",atributo))
    print(paste0("Quantidade de potenciais outliers ",length(outliers)))
    print("")
    print(outliers)
    print("")
  }
  
}



```


<h3>
<br><br>

Há valores potenciais de outliers em quase todos os atributos dos vinhos brancos, exceto na concentração de alchool 
que não apresenta outliers 

Para verificar se os valores são realmente outliers, sabendo-se que os vinhos são portugueses, 
utilizou-se os valores de referência do Instituto da Vinha e do Vinho de Portugal, com as informações presentes no link 
a seguir: http://www.ivv.gov.pt/np4/89/

<li>Acidez Total >= 3.5 g/L
<li>Acidez Volátil <= 500 mg/L
<li>Ácido Cítrico <= 1 g/L
<li>1 g/L <= Açúcar Residual <= 32 g/L
<li>Cloretos <= 1 g/L
<li>Total Dióxiodo de Enxofre <= 250 mg/L

<br><br>
</h3>


#Extração dos outliers 

```{r}

outAcidezTotal <- which(VinhosBrancos$fixedacidity < 3.5)
outAcidezVolatil <- which(VinhosBrancos$volatileacidity > 0.5)
outAcidoCitrico <- which(VinhosBrancos$citricacid > 1.0)
outAcucar1 <- which(VinhosBrancos$residualsugar > 32)
outAcucar2 <- which(VinhosBrancos$residualsugar < 1)
outCloreto <- which(VinhosBrancos$chlorides > 1)
outTotalSO2 <- which(VinhosBrancos$totalsulfurdioxide > 250)

outVinhoBranco <- unique(c(outAcidezTotal,outAcidezVolatil,outAcidoCitrico,
                           outAcucar1,outAcucar2,outCloreto,outTotalSO2))


hist(VinhosBrancos[outVinhoBranco,"quality"],main="Qualidade dos vinhos brancos com outliers ")
print("Sumário da qualidade dos vinhos Brancos com outliers ")
summary(VinhosBrancos[outVinhoBranco,"quality"])
VinhosBrancos <- VinhosBrancos[-outVinhoBranco,]
hist(VinhosBrancos[,"quality"],main="Qualidade dos vinhos brancos sem outliers ")
print("Sumário da qualidade dos vinhos Brancos sem outliers")
summary(VinhosBrancos[,"quality"])

```

<h3>
<br><br>

Os vinhos brancos selecionados como outliers não possuíam uma distribuição especial em relação à qualidade, 
deste modo, foram retirados da amostra e do modelo a ser utilizado para predição. 

<br><br>
</h3>





```{r}
# Gráfico de dispersão ( pch=caracter, lwd=largura)
attach(VinhosBrancos)
#Gráfico de dispersão entre freesulfurdioxide e totalsulfurdioxide 
plot(freesulfurdioxide~totalsulfurdioxide,pch=1,lwd=3)
abline(h=mean(freesulfurdioxide), col="red")
abline(v=mean(totalsulfurdioxide), col="green")
```


<h3>
<br><br>
Pelo gráfico, pode-se notar uma tendência linear entre as duas variáveis pelo formato do gráfico.
Neste, pode-se perceber que, normalmente, quanto maior o indicador totalsulfurdioxide tanto maior o indicador freesulfurdioxide.
No entanto, o espalhamento ao redor de uma possível reta mostra que pode não ser a aproximação mais adequada 
<br><br>
</h3>

```{r}
attach(Vinhos)
Vinhos$fx_redSugar <- cut(residualsugar,breaks=c(0,10,20,30,max(residualsugar)))  
CrossTable( Vinhos$fx_redSugar , Vinhos$Vinho) 

```

<h3>
<br><br>
Através da análise acima, pode-se verificar que que a quantidade de açúcar restante nos vinhos tintos é muito menor, sendo que 99,3% destes vinhos 
tem até 10 g/l e apenas 0,7% possuem quantidade até 20g/l. 
No caso dos vinhos brancos, percebe-se 75,6% possuem até 10g/l de quantidade de açúcar restante, 24% até 20g/l, 0,3% até 30g/l e 0,1% até 45.8g/l

Por esta tabela, pode-se deduzir que os vinhos brancos são normalmente percebidos como mais doces que os vinhos tintos. 
<br><br>
</h3>




```{r}
#Gráfico da qualidade x concentração residual de açúcar



plot(quality~residualsugar,data=VinhosBrancos,main="qualidade x residualsugar para vinhos brancos")



```

<h3>
<br><br>
Aqui traçou-se um gráfico para a quantidade residual de açúcar x qualidade para os vinhos brancos já sem os outliers. 
Percebe-se que os vinhos brancos de maior qualidade possuem uma concentração de açúcar menor que 20 g/L
<br><br>
</h3>


```{r fig.width=13, fig.height=5,echo=FALSE}
#Calcula a matriz de correlações

VinhosBrancosNum <- VinhosBrancos[,atributos_numericos]
matcor <- cor(VinhosBrancosNum)
print(matcor, digits = 2)


#Exibe-se gráfico ilustrando visualmente o grau de correlação entre as características dos vinhos brancos 
library(corrgram)
corrgram(matcor, type = "cor", lower.panel = panel.shade, upper.panel = panel.pie)


```




```{r fig.width=16, fig.height=12,echo=FALSE}

panel.cor <- function(x, y, digits=2, prefix ="", cex.cor,
                      ...)  {
  usr <- par("usr")
  on.exit(par(usr))
  par(usr = c(0, 1, 0, 1))
  r <- cor(x, y , use = "pairwise.complete.obs")
  txt <- format(c(r, 0.123456789), digits = digits) [1]
  txt <- paste(prefix, txt, sep = "")
  if (missing(cex.cor))
    cex <- 0.8/strwidth(txt)
  # abs(r) é para que na saída as correlações ficam proporcionais
  text(0.5, 0.5, txt, cex = cex * abs(r))
}

par(mar=c(1,1,1,1))
pairs(VinhosBrancosNum, lower.panel=panel.smooth, upper.panel=panel.cor)


```



<h3>
<br><br>
Pelos gráficos acima, percebe-se: 
<li>Alta correlação positiva entre a densidade e a concentração residual de açúcar
<li>Alta correlação positiva entre Total de SO2 e a taxa de SO2 livre 
<li>Alta correlação negativa entre o volume de alcool e a densidade 
<br><br>
</h3>



```{r fig.width=12, fig.height=7,echo=FALSE}


library("factoextra")

#avaliar inicio
#Normaliza os dados dos vinhos brancos que foram selecionados 
dados_normalizados = as.data.frame(scale(VinhosBrancosNum))


# componentes principais - básico
pca1 <- princomp(VinhosBrancosNum, cor=TRUE)
print("Variância acumulada para cada componente ")
print(get_eig(pca1))

print("Percentual que cada componente contribui para explicar a variância ")

fviz_eig(pca1)


```


```{r  fig.width=16, fig.height=12,echo=FALSE}

#Contribuicao de cada atributo para o PCA 
#Atributos com correlação positiva aponta para o mesmo lugar no gráfico
#Aqueles com correlação negativa, para o lado oposto no diagrama
fviz_pca_var(pca1,
             col.var = "contrib", # Color by contributions to the PC
             gradient.cols = c("#00AFBB", "#E7B800", "#FC4E07"),
             repel = TRUE     # Avoid text overlapping
             )



```



```{r}
# componentes principais - básico
library(dplyr)

VinhosBrancosNum %>% select(totalsulfurdioxide,freesulfurdioxide) -> df 
pca2 <- princomp(df, cor=TRUE)
print(get_eig(pca2))


VinhosBrancosNum %>% select(density,residualsugar,alcohol) -> df2 
pca3 <- princomp(df2, cor=TRUE)
print(get_eig(pca3))


VinhosBrancosNum$ContribSO2 = VinhosBrancosNum$totalsulfurdioxide *  pca2$loadings[,"Comp.1"][1] + VinhosBrancosNum$freesulfurdioxide *  pca2$loadings[,"Comp.1"][2]


VinhosBrancosNum$AcucarAlcool = VinhosBrancosNum$density * pca3$loadings[,"Comp.1"][1] + VinhosBrancosNum$residualsugar * pca3$loadings[,"Comp.1"][2] + 
                                VinhosBrancosNum$alcohol * pca3$loadings[,"Comp.1"][3]


VinhosBrancosModelo <- as.data.frame(scale(VinhosBrancosNum))
VinhosBrancosModelo$residualsugar <- NULL
VinhosBrancosModelo$freesulfurdioxide <- NULL
VinhosBrancosModelo$totalsulfurdioxide <- NULL
VinhosBrancosModelo$density <- NULL
VinhosBrancosModelo$alcohol <- NULL 

```



```{r fig.width=16, fig.height=12,echo=FALSE}
#### ANALISES FATORIAL Pacote PSYCH
library(psych)

pc <- principal(VinhosBrancosNum,3,rotate="varimax")   #principal components


load=loadings(pc)
print(load,sort=TRUE,digits=3,cutoff=0.01)     
plot(load)                                 
identify(load,labels=names(VinhosBrancosModelo)) 

#put names of selected points onto the figure  -- to stop, click with command key

plot(pc,labels=names(dados_normalizados))

```

